臺灣高等法院刑事判決
109年度上易字第1280號
上  訴  人  臺灣桃園地方檢察署檢察官
上  訴  人  
即  被  告  廖旭暉



上列上訴人等因被告詐欺案件，不服臺灣桃園地方法院108年度
審易字第1391號，中華民國108年11月28日第一審判決（起訴案
號：臺灣桃園地方檢察署107年度偵字第25844號），提起上訴，
本院判決如下：
    主  文
上訴駁回。
    事  實
一、乙○○因投保保險而結識擔任保險業務員之甲○○，其明知無清
    償之意願，竟意圖為自己不法之所有，基於詐欺取財之犯意
    ，於民國107年6月12日，邀約甲○○商談投保乙事，並佯稱欲
    購買金飾作為其母親之生日禮物，請甲○○以刷卡之方式幫其
    墊付新臺幣（下同）2萬3,200元之價金，約定於翌日匯款清
    償，致甲○○陷於錯誤，而於桃園市○○區○○路000號之金美金
    珠寶銀樓刷卡幫其墊款。嗣清償日屆至，乙○○承前犯意，接
    續向甲○○聲稱其皮夾連同汽車一併失竊而無法匯款清償，並
    請甲○○借款1萬1,300元以應急，另宣稱匯款2,000元給其友
    人，該友人可幫甲○○辦理保險相關證照以拓展甲○○之業務，
    致甲○○陷於錯誤而又交付1萬3,300元。嗣乙○○遲未清償上開
    借款，且其提供之友人帳戶帳號實則為乙○○自身之帳戶帳號
    ，甲○○始知受騙。
二、案經甲○○訴由桃園市政府警察局中壢分局報請臺灣桃園地方
    檢察署檢察官偵查起訴。
    理  由
壹、證據能力方面　　
一、按被告以外之人於審判外之言詞或書面陳述，除法律有規定
    者外，不得作為證據，刑事訴訟法第159條第1項固定有明文
    ；惟被告以外之人於審判外之陳述，雖不符同法第159條之1
    至第159條之4之規定，而經當事人於審判程序同意作為證據
    ，法院審酌該言詞陳述或書面陳述作成時之情況，認為適當
    者，亦得為證據；當事人、代理人或辯護人於法院調查證據
    時，知有同法第159條第1項不得為證據之情形，而未於言詞
    辯論終結前聲明異議者，視為有前項之同意，此據同法第15
    9條之5規定甚明。經查，本件判決所引用之被告以外之人於
    審判外之陳述，固均屬傳聞證據，惟上訴人即被告乙○○雖知
    上開證據為傳聞證據，但均未爭執其證據能力，且迄至言詞
    辯論終結前亦未再聲明異議（本院卷第103頁）；而公訴檢
    察官亦對證據能力表示均無意見（同上卷頁）。本院審酌上
    開證據資料製作時之情況，尚查無違法不當及證明力明顯過
    低之瑕疵，亦認為以之作為證據應屬適當，爰逕依刑事訴訟
    法第159條之5規定，認前揭證據資料均例外有證據能力。
二、本判決所引用之其餘文書證據及證物，並無證據證明係公務
    員違背法定程序所取得，亦無顯有不可信之情況，且經本院
    於審理期日合法調查，該等證據自得作為本案裁判之資料。
貳、實體方面
一、認定犯罪事實所憑證據及理由
  ㈠上開犯罪事實，業據被告於偵查、原審及本院審理時均坦承
    不諱，核與證人即告訴人甲○○於偵查時之證述大致相符，尚
    無明顯矛盾或不合常情之處，並有告訴人所提出之中國信託
    商業銀行107年7月份信用卡帳單、LINE對話紀錄等件在卷可
    稽。
　㈡綜上所述，足徵確有上開犯罪事實，被告任意性自白核與事
    實相符，自堪採信。是以本件事證已臻明確，被告犯行應堪
    認定。
二、論罪之說明　　
  ㈠核被告所為，係犯刑法第339條第1項之詐欺取財罪。
　㈡被告基於詐欺取財之單一犯意，佯以本件墊借款項為由，分
    別於上揭時間、地點對告訴人詐欺取財，乃係利用同一機會
    ，在密切接近之時、地對同一被害人實施，侵害同一法益，
    各行為之獨立性極為薄弱，依一般社會健全觀念，難以強行
    分開，在刑法評價上，以視為數個舉動之接續施行，合為包
    括之一行為予以評價，較為合理，故應論以接續犯之一罪。
    　
三、上訴駁回之理由
　㈠原審經詳細調查後，本於相同見解，以被告犯詐欺取財罪之
    事證明確，且其固屬刑法第47條第1項所規定之累犯，但斟
    酌司法院釋字第775號解釋意旨後，認無依累犯規定加重其
    刑之必要，因而適用刑法第339條第1項、第41條第1項前段
    、刑法施行法第1條之1第1項之規定，並審酌被告為圖私利
    ，竟以本案方式獲取不法利益，造成告訴人受有財產上之損
    害，所為實非足取，並考量被告事後坦認犯行，但未與告訴
    人達成和解並賠償其所受財產上損害之犯後態度，兼衡被告
    自陳從事水泥業、月收入約3萬8千元至4萬元、學歷為國中
    肄業、離婚、有2名未成年兒女及其家庭經濟情況、智識程
    度、素行等一切情狀，酌情量處被告有期徒刑4月，並諭知
    易科罰金之折算標準為以1千元折算1日；且說明未扣案之上
    揭款項合計3萬6,500元，屬被告之犯罪所得，應依刑法第38
    條之1第1項前段、第3項規定宣告沒收，於全部或一部不能
    沒收或不宜執行沒收時，追徵其價額等旨。經核原審認定事
    實及適用法律均無不合，量刑亦屬妥適。
　㈡檢察官上訴意旨略以：被告於案發後迄未與告訴人達成和解
    ，且被告為公司負責人，家境優渥，可見被告犯後態度未佳
    ，毫無悔意可言，原審僅判處被告有期徒刑4月，量刑過輕
    ，有違罪刑相當原則云云；被告上訴意旨則略以：被告因一
    時貪念，始犯下錯誤，也願與告訴人和解，爰請從輕量刑云
    云。惟按量刑係法院就繫屬個案犯罪之整體評價，為事實審
    法院得依職權自由裁量之事項，故量刑判斷當否之準據，應
    就判決之整體觀察為綜合考量，不可摭拾其中片段，遽予評
    斷，苟已以行為人之責任為基礎，並斟酌刑法第57條各款所
    列情狀，在法定刑度內，酌量科刑，無偏執一端，致明顯失
    出失入情形，即不得任意指摘為違法（最高法院108年度台
    上字第2294號判決意旨參照）。本院審酌原審就被告之犯罪
    情節及科刑部分之量刑基礎，已於原判決理由欄內具體說明
    ，業見前述，顯已斟酌刑法第57條各款事由而為刑之量定，
    係以行為人責任為基礎，兼顧對被告有利與不利之科刑資料
    ，既未逾越法定範圍，亦無違背公平正義之精神，客觀上不
    生量刑畸重或有所失出之裁量權濫用，核與罪刑相當原則無
    悖，自不得再任意指摘或摭拾其中之片段而指稱原判決量刑
    有所不當或違法，縱仍與檢察官或被告主觀上之期待有所落
    差，仍難遽指原審量刑有何違誤。至被告於案發後即已表示
    願與告訴人和解或願償還告訴人上揭金額云云，然案發迄今
    業已長達逾2年，被告竟猶未與告訴人和解或實際有所賠償
    ，僅一再以其工作太忙、遺失告訴人銀行帳號、無法聯繫告
    訴人等詞搪塞，顯見其實無賠償告訴人之誠意，且依被告目
    前尚因他案在監執行之現況，其復未提出任何具體和解方案
    ，殊難期待其得以賠償告訴人，足徵其上訴表示願與告訴人
    和解云云，無非僅係拖延訴訟之詞，自無足取。
　㈢準此，檢察官及被告以前開上訴情詞，指摘原審量刑不當云云，均非可取，是其等上訴均無理由，應予駁回。
據上論斷，應依刑事訴訟法第368條，判決如主文。
本案經檢察官林曉霜提起公訴，檢察官楊尉汶及被告提起上訴後
，由檢察官李豫雙到庭執行職務。
中　　華　　民　　國　　109 　年　　8 　　月　　25　　日
　　　　　　　　　刑事第十五庭  審判長法　官  劉興浪
　　　　　　　　　　　　　　　　　    法　官  古瑞君
　　　　　　　　　　　　　　　　　    法　官  陳信旗
以上正本證明與原本無異。
不得上訴。
                                      書記官  董佳貞
中　　華　　民　　國　　109 　年　　8 　　月　　25　　日
附錄本案論罪科刑法條全文：
刑法第339條
    意圖為自己或第三人不法之所有，以詐術使人將本人或第三
    人之物交付者，處五年以下有期徒刑、拘役或科或併科五十
    萬元以下罰金。
    以前項方法得財產上不法之利益或使第三人得之者，亦同。
    前二項之未遂犯罰之。